臺灣桃園地方法院民事裁定
111年度消債更字第219號
聲  請  人 
即  債務人  卓世錡    
代  理  人  李大偉律師（法扶律師）
上列聲請人因消費者債務清理事件聲請更生，本院裁定如下：
    主  文
一、債務人甲○○自民國一百一十一年十一月二十一日上午十時起
    開始更生程序。
二、命司法事務官進行本件更生程序。
    理  由
一、按債務人不能清償債務或有不能清償之虞者，得依本條例所
    定更生或清算程序，清理其債務；債務人無擔保或無優先權
    之本金及利息債務總額未逾新臺幣（下同）1200萬元者，於
    法院裁定開始清算程序或宣告破產前，得向法院聲請更生；
    債務人對於金融機構負債務者，在聲請更生或清算前，應向
    最大債權金融機構請求協商債務清償方案，或向其住、居所
    地之法院或鄉、鎮、市、區調解委員會聲請債務清理之調解
    ；自債務人提出協商請求之翌日起逾30日不開始協商，或自
    開始協商之翌日起逾90日協商不成立，債務人得逕向法院聲
    請更生或清算，消費者債務清理條例（下稱消債條例）第3
    條、第42條第1項、第151條第1項及第153條分別定有明文。
    揆諸消債條例之立法目的，乃在於使陷於經濟上困境之消費
    者，得分別情形利用更生或清算程序清理債務，藉以妥適調
    整債務人與債權人及其他利害關係人之權利義務關係，保障
    債權人之公平受償，並謀求消費者經濟生活之更生機會，從
    而健全社會經濟發展（消債條例第1條參照）。準此，債務
    人若有不能清償債務或有不能清償債務之虞，且客觀上並無
    濫用更生或清算程序之情事，自應使其藉由消債條例所定程
    序以清理債務。次按法院裁定開始更生程序之裁定，應載明
    其年、月、日、時，並即時發生效力；法院開始更生或清算
    程序後，得命司法事務官進行更生或清算程序，消債條例第
    45條第1項、第16條第1項前段亦有明定。
二、聲請意旨略以：聲請人因有不能清償債務之情事，前於民國
    111年3月8日向本院聲請債務清理法院前置調解，並經本院
    司法事務官諭知調解不成立。又聲請人未經法院裁定開始清
    算程序或宣告破產，且無擔保或無優先權之本金及利息債務
    總額未逾1200萬元，爰依法聲請更生等語。
三、經查：
（一）本條例所稱消費者，指5年內未從事營業活動或從事小規
      模營業活動之自然人；前項小規模營業指營業額平均每月
      20萬元以下者，消債條例第2條第1、2項定有明文。又消
      債條例第2條第1項所稱5年內從事小規模營業活動，係指
      自聲請更生或清算前1日回溯5年內，有反覆從事銷售貨物
      、提供勞務或其他相類行為，以獲取代價之社會活動，依
      其5年內營業總額除以實際經營月數之計算結果，其平均
      營業額為每月20萬元以下者而言，例如：平均月營業額未
      逾20萬元之計程車司機、小商販等即屬之（辦理消費者債
      務清理事件應行注意事項第1點參照）。本件聲請人陳稱
      其服務於啟兆工程行，並提出收入證明切結書、108至110
      年度綜合所得稅各類所得資料清單、勞工保險被保險人投
      保資料表（明細）、110年11月、111年4至7月薪資袋等件
      為憑（見調解卷第25至26、34至35頁、本院卷第23至31頁
      ），核與本院職權查調之聲請人勞保職保被保險人投保資
      料表（明細）相符，聲請人自92年10月29日退保後，即無
      加保紀錄。復無證據證明聲請人於5年內有從事營業活動
      ，應認聲請人屬消債條例第2條第1、2項規定所稱之消費
      者，合先敘明。
（二）聲請人前於111年3月8日向本院聲請債務清理之調解，經
      本院司法事務官於111年5月5日調解不成立，核與本院111
      年度司消債調字第134號卷宗資料無訛，堪可認定。又據
      債權人國泰世華銀行股份有限公司（下稱國泰世華銀行）
      陳稱，聲請人曾於110年11月間聲請債務清理之前置協商
      ，國泰世華銀行提供每月6000元、180期、0%利率之還款
      方案予聲請人，因聲請人表示無法負擔而協商失敗，有國
      泰世華銀行陳報狀暨消債條例前置協商、中華民國銀行公
      會前置協商還款方案試算表、債務人無擔保債務明細表等
      件在卷可稽（見調解卷第72、75頁、本院卷第41至55頁）
      。經本院另向各債權人函詢聲請人目前積欠之債務金額，
      其無擔保或無優先權之本金及利息債務總額為491萬7775
      元（詳附表，另元大國際資產管理股份有限公司未陳報債
      權），未逾1200萬元，是聲請人向本院聲請更生，即屬適
      法。本院自應綜合聲請人目前全部收支及財產狀況，評估
      其是否已達不能維持符合人性尊嚴之最低生活條件，而有
      「不能清償債務或有不能清償之虞」情形。
（三）次查，依聲請人所提出財產及收入狀況說明書、全國財產
      稅總歸戶財產查詢清單等資料（見調解卷第11至12、27頁
      ），顯示聲請人名下並無任何財產。另收入來源部分，聲
      請人聲請更生前二年期間，係自109年3月8日起至111年3
      月7日止，故以109年1月起至110年12月止之所得為計算。
      據聲請人所提出109年、110年度綜合所得稅各類所得資料
      清單及本院依職權調閱聲請人稅務電子財產所得調件明細
      表所示，聲請人於109年無薪資所得資料，110年薪資所得
      為4萬7000元。惟聲請人陳報其目前每月收入為2萬6000元
      ，並提出收入證明切結書、110年11月及111年4至7月薪資
      袋等件為憑（見調解卷第35頁、本院卷第25至31頁）。是
      以，應以每月2萬6000元計算聲請人聲請更生後之薪資所
      得。
（四）又債務人聲請更生或清算時所提財產及收入狀況說明書，
      其表明每月必要支出之數額，與本條例第64條之2第1項、
      第2項規定之認定標準相符者，毋庸記載原因、種類及提
      出證明文件；債務人必要生活費用，以最近1年衛生福利
      部或直轄市政府所公告當地區每人每月最低生活費1.2倍
      定之；受扶養者之必要生活費用，準用第一項規定計算基
      準數額，並依債務人依法應負擔扶養義務之比例認定之，
      消債條例施行細則第21條之1第3項、消債條例第64條之2
      第1項、第2項分別定有明文。聲請人主張其須扶養2名未
      成年子女，並提出戶籍謄本、受扶養人108至110年度綜合
      所得稅各類所得資料清單及全國財產稅總歸戶財產查詢清
      單為據（見調解卷第16、28至33頁、本院卷第31至35頁）
      ，聲請人主張其每月個人生活必要支出以衛生福利部公告
      桃園市111年度最低生活費1萬5281元之1.2倍即1萬8337元
      計算，2名未成年子女之扶養費各以6000元，共計1萬2000
      元，聲請人主張支出之扶養費數額已低於前揭最低生活費
      規定，應認與維持基本生活所必要無違，堪可採認。從而
      ，聲請人主張其每月必要支出為3萬337元（計算式：1萬8
      337元＋1萬2000元＝3萬337元），即無虛偽。
（五）承前，聲請人以上開每月2萬6000元之收入扣除每月必要
      生活費用3萬337元後，儼已透支，無任何餘額得供清償債
      務，而聲請人現年44歲（67年出生），距勞工強制退休年
      齡（65歲）尚約21年，審酌聲請人目前之收支狀況，至其
      退休時止，顯無法清償聲請人前揭所負欠之債務總額。考
      量聲請人所積欠債務之利息、違約金仍在增加中等情況，
      堪認聲請人之收入及財產狀況，已無法清償債務，當有藉
      助更生制度調整其與債權人間權利義務關係之必要，自應
      許聲請人得藉由更生程序清理債務。
四、綜上所述，聲請人係消費者，已達不能清償債務之程度，經
    消費者債務清理調解不成立，而查無消債條例第6條第3項、
    第8條或第46條各款所定應駁回更生聲請之事由，則其聲請
    ，應屬有據，爰裁定准許，並依同條例第16條第1項規定，
    命司法事務官進行更生程序如主文。
五、依消債條例第11條第1項、第45條第1項、第16條第1項，裁
    定如主文。　　　　
中　　華　　民　　國　　111 　年　　11　　月　　21　　日
                  民事第四庭  法　官  陳昭仁　
以上正本係照原本作成。
本裁定不得抗告。
本裁定業已於111年11月21日上午10時整公告。
中　　華　　民　　國　　111 　年　　11　　月　　21　　日
                              書記官  陳佩伶
附表：
編號 債權人名稱 債權數額 （新臺幣） 備註 1 聯邦商業銀行股份有限公司 146萬2536元 見調解卷第53至56、76頁 2 華南商業銀行股份有限公司 23萬4179元 見調解卷第57至58頁 3 良京實業股份有限公司 114萬2918元   見調解卷第59至63頁 4 國泰世華商業銀行股份有限公司 65萬7879元 見調解卷第64至68頁 5 第一商業銀行股份有限公司 28萬6372元 見調解卷第73、76頁 6 遠東商業銀行股份有限公司 76萬3599元 見調解卷第73、76頁 7 永豐商業銀行股份有限公司 37萬292元 見調解卷第73、76頁 合計491萬7775元